臺灣彰化地方法院刑事判決　　　　　　　 96年度訴字第345號
公　訴　人　臺灣彰化地方法院檢察署檢察官
被　　　告　甲○○原名:江宗.
　　　　　　　　（現因另案在臺灣彰化監獄彰化分監執行中）
上列被告因毒品危害防制條例案件，經檢察官提起公訴（95年度
毒偵字第5063號），於本院準備程序中，被告就被訴事實為有罪
之陳述，經告知簡式審判程序之旨，並聽取當事人之意見後，認
宜以獨任進行簡式審判程序，而裁定進行簡式審判程序審理，判
決如下：
    主  文
甲○○施用第一級毒品，累犯，處有期徒刑捌月，扣案之海洛因
包（合計淨重零點貳公克，空包裝總重零點捌公克）沒收銷
燬之，扣案注射針筒壹支沒收；又施用第二級毒品，累犯，處有
期徒刑肆月，扣案吸食器壹個沒收。應執行有期徒刑拾壹月，扣
案之海洛因包（合計淨重零點貳公克，空包裝總重零點捌公
克）沒收銷燬之，扣案注射針筒壹支及吸食器壹個均沒收。
    犯罪事實
一、甲○○前於民國93年10月18日因施用毒品案件，經本院以93
    年度訴字第697 號分別判處有期徒刑10月、5 月，並定應執
    行刑為有期徒刑1 年2 月確定，於94年9 月16日執行完畢。
    又於90年間因施用毒品案件，經依本院90年度毒聲字第3474
    號裁定送觀察、勒戒後，認有繼續施用毒品傾向，再由本院
    以90年度毒聲字第3698號裁定移送戒治處所施予強制戒治，
    自90年10月17日起送臺灣雲林戒治所施以強制戒治滿5 個月
    後，其成效經評定合格，無繼續戒治必要，復經本院以91年
    度毒聲字第2144號裁定停止戒治，所餘戒治期間付保護管束
    ，業於92年7 月5 日執行完畢釋放。詎仍不知悔改，明知海
    洛因、甲基安非他命業經公告為毒品危害防制條例第2 條第
    2 項所列之第1 級、第2 級毒品，不得非法持有、施用，竟
    基於施用第1 級毒品海洛因之犯意，於95年12月9 日下午4
    時許，在彰化縣員林鎮○○路138 巷口，以將第1 級毒品海
    洛因粉末摻水，再以針筒注射靜脈之方式，施用第一級毒品
    海洛因1 次；又其另基於施用第2 級毒品甲基安非他命之犯
    意，於同日下午4 時30分許，在上開處所，以將第2 級毒品
    甲基安非他命晶體置於吸食器上，下用火燒烤並吸食其霧化
    氣體之方式，施用第2 級毒品甲基安非他命1 次。嗣於95年
    12月10日上午11時30分許，在彰化縣員林鎮○○路138 巷巷
    口為警盤查查獲，並扣得第1 級毒品海洛因3 小包（合計淨
    重0.32公克，空包裝總重0.8 公克）、注射針筒1 支及吸食
    器1 個，且經其同意採集尿液檢驗後，結果呈嗎啡及甲基安
    非他命陽性反應，始查悉上情。
二、案經彰化縣警察局員林分局報請臺灣彰化地方法院檢察署檢
    察官偵查起訴。
    理  由
一、本件被告所犯係死刑、無期徒刑、最輕本刑為3 年以上有期
    徒刑以外之罪，其於準備程序就前揭被訴事實為有罪之陳述
    ，經受命法官告知簡式審判程序之旨，並聽取其與公訴人之
    意見後，本院認無不得或不宜改依簡式審判程序進行之處，
    爰依刑事訴訟法第273條之1第1項、第284條之1，裁定本案
    由受命法官獨任進行簡式審判程序，合先敘明。
二、上揭犯罪事實，迭據被告於警、偵訊及本院審理時（參見本
    院96年3 月21日審判筆錄）坦承不諱，且其於95年12月10日
    為警查獲所採驗之尿液，經臺灣彰化地方法院檢察署委託警
    方送請詮昕科技股份有限公司檢驗結果，呈嗎啡及安非他命
    陽性反應，有該公司96年1 月11日編號00000000號濫用藥物
    尿液檢驗報告、彰化縣警察局員林分局委託檢驗尿液代號與
    真實姓名對照認證單各1 紙附卷可稽。且扣案之白色粉末3
    小包經送請法務部調查局檢驗結果，認該白色粉末含海洛因
    成分，合計淨重為0.32公克，空包裝重0.8 公克，有該局96
    年1 月15日調科壹字第09623004470 號鑑定通知書1 紙存卷
    可參，是該扣案之白色粉末3 小包係第1 級毒品海洛因無訛
    。參諸醫學臨床實驗及根據英國藥學會出版之文獻
    Isolation and Identification of Drugs 乙書第293 頁載
    ：海洛因經注射入人體後，在體內迅速水解成6-Monoacet y
    I morphine，再緩緩繼續水解成嗎啡，然後再循嗎啡之代謝
    方式排出，同書第431 頁至第432 頁並載有：嗎啡經注射入
    人體後，約50％以上於8 小時內自尿中排出，至24小時排出
    約90％，但48小時後仍有微量可檢出等語。此外，按通常健
    康成人一次注射嗎啡15公絲，而以現行採用蟻醛酸試液及鉬
    鋑銨酸試液檢檢驗其尿液時，注射後8 小時內所排尿液易於
    檢出；8 小時至24小時，視其取尿時間及尿量多寡，可能檢
    出；至24小時以後所排之尿液，用上述方法已難檢出，亦據
    行政院衛生署藥物食品檢驗局73年11月30日（73）藥檢壹字
    第030221號函釋明確；又甲基安非他命經口服投與後，約70
    ％於24小時內可自尿液中排出，又其尿液內含甲基安非他命
    成分之檢出，與投與甲基安非它命的量、個人體質、檢驗儀
    器之精密度有關，通常採尿化驗是否呈陽性反應，應以投與
    後24小時內所採者為宜，此亦有行政院衛生署藥物食品檢驗
    局（80）藥檢壹字第4529號函可查。是依上開說明，佐以被
    告前揭濫用藥物尿液檢驗報告及扣案之第1 級毒品海洛因3
    小包、注射針筒1 支及安非他命吸食器1 個，足徵被告前開
    施用第1 、2 級毒品之自白核與事實相符，堪可採為論罪科
    刑之依據。
三、另犯毒品危害防制條例第10條施用第1、2級毒品之罪者，檢
    察官應先聲請法院裁定將被告令送勒戒處所觀察、勒戒，經
    觀察、勒戒後，認無繼續施用毒品傾向者，應即釋放，並為
    不起訴之處分或不付審理之裁定；認有繼續施用毒品傾向者
    ，應由檢察官裁定聲請法院裁定令入戒治處所施以強制戒治
    ，且經觀察、勒戒或強制戒治執行完畢釋放後，5年內再犯
    第10條之罪，檢察官應依一般刑事訴訟程序予以起訴論罪科
    刑，此觀諸毒品危害防制條例第20條第1項、第2項、第23條
    第2 項前段規定自明。本件被告前因施用毒品案件，經依本
    院以90年度毒聲字第3474號裁定送觀察、勒戒後，認有繼續
    施用毒品傾向，再由本院以90年度毒聲字第3698號裁定移送
    戒治處所施予強制戒治，自90年10月17日起送臺灣雲林戒治
    所施以強制戒治滿5 個月後，其成效經評定合格，無繼續戒
    治必要，復經本院以91年度毒聲字第2144號裁定停止戒治，
    所餘戒治期間付保護管束，業於92年7 月5 日執行完畢釋放
    ，並由臺灣彰化地方法院檢察署檢察官以92年度戒毒偵字第
    429 至431 號案件為不起訴之處分確定，有臺灣高等法院被
    告前案紀錄表、臺灣彰化地方法院檢察署刑案資料查註紀錄
    表各1 份附卷可參，其於前開執行完畢釋放後5 年內，復犯
    本件施用毒品罪，事證明確，應予依法論科。
四、按海洛因、甲基安非他命分別為毒品危害防制條例第2條第2
    項第1款、第2款所明定之第1、2級毒品，是核被告所為，係
    犯同條例第10條第1 項之施用第1 級毒品罪及同條第2 項之
    施用第2 級毒品罪。被告於持有各該級毒品並進而施用，其
    持有各該級毒品之低度行為應為施用之高度行為所吸收，均
    不另論罪。被告所犯上開施第1 、2 級毒品2 罪間，犯意各
    別，行為互殊，應予分論併罰。再查被告前於93年間因施用
    毒品案件，經本院以93年度訴字第697 號分別判處有期徒刑
    10月、5 月，並定應執行刑為有期徒刑1 年2 月確定，於94
    年9 月16日執行完畢，此有臺灣彰化地方法院檢察署刑案資
    料查註紀錄表及臺灣高等法院被告前案紀錄表各1 份在卷可
    憑，其於前開有期徒刑執行完畢後，5 年內故意再犯本件最
    重本刑為有期徒刑以上之2 罪，為累犯，均應依刑法第47條
    第1項 之規定，加重其刑。爰審酌被告前有施用毒品之不良
    素行，歷經觀察勒戒及戒治程序後，仍未能徹底戒絕毒品，
    顯見意志不堅，有失政府制定毒品危害防制條例之立法美意
    ，本不宜寬貸，惟念其施用毒品乃自戕一己之身體健康，尚
    未害及他人，且犯後坦承犯行等一切情狀，分別量處如主文
    所示之刑，並定其應執行刑，以示懲儆。扣案之海洛因3 包
    （合計淨重0.32公克），經送請法務部調查局檢驗結果，認
    該白色粉末含第1 級毒品海洛因成分，已如前述，屬違禁物
    ，不問是否屬於犯人所有與否，依毒品危害防制條例第18條
    第1項 前段規定，併予宣告沒收銷燬之。再盛裝上述扣案白
    粉小包之空包裝袋3 個（總重0.8 公克），雖經法務部調查
    局就之與其所盛裝之第1 級毒品海洛因分別鑑析其重量，有
    上開法務部調查局前開鑑定通知書1 紙在卷可憑，惟因法務
    部調查局一般係以傾倒之方式，將包裝袋內之第1 級毒品海
    洛因倒出而與包裝袋分離而稱重，必要時，輔以刮杓刮取袋
    內粉末，然無論依何種方式分離，包裝袋內均有極微量之第
    1 級毒品海洛因殘留，業經法務部調查局96年1 月15日調科
    壹字第09623004470 號函釋在案，足認前揭空包裝袋3 個（
    總重0.8 公克）內含極微量第1 級毒品海洛因殘留而無法析
    離，亦應整體視為查獲之第1 級毒品海洛因，併依毒品危害
    防制條例第18條第1 項前段之規定，宣告沒收銷燬之。另扣
    案注射針筒1 支及吸食器1 個，均為被告所有，分別為預備
    供本件施用第1 、2 級毒品所用之物，業據被告供承在卷，
    爰依刑法第38條第1 項第2 款之規定，宣告沒收。又鑑定耗
    損之毒品，既已滅失，即無庸併予宣告沒收銷燬，附此敘明
    。
五、公訴意旨另略以：被告基於施用第1 級毒品海洛因及第2 級
    毒品甲基安非他命之包括一罪犯意，自前案95年6 月14日判
    決宣示後之某日起至同年12月9 日下午4 、5 時許止（不含
    95 年12 月9 日下午4 時許施用之1 次），在彰化縣社頭鄉
    ○○村○○路120 號及彰化縣員林鎮○○路138 巷巷口等處
    ，施用海洛因多次；另自95年4 月間某日起，至同年12月9
    日下午4 、5 時許止（不含95年12月9 日下午4 時30分許施
    用之1 次），在上開處所，施用甲基安非他命多次，因認被
    告此部分之行為亦涉有毒品危害防制條例第10條第1 項、第
    2 項之施用第1 級、第2 級毒品罪嫌等語。惟按犯罪事實應
    依證據認定之，無證據不得認定犯罪事實，刑事訴訟法第
    154 條第2 項定有明文；復按被告之自白，不得作為有罪判
    決之唯一證據，仍應調查其他必要之證據，以察其是否與事
    實相符，刑事訴訟法第156 條第2 項亦定有明文。公訴人認
    被告涉有此部分之犯行，無非係以被告之惟一自白為其論據
    。然查，被告固於警詢及偵查中坦認自95年4 月間起即有施
    用海洛因及甲基安非他命之犯行。惟按94年2 月2 日修正公
    布之刑法，已自95年7 月1 日起生效施行，修正後刑法已廢
    除連續犯之規定，連續數行為而犯同一之罪名，均在新法施
    行前者，新法施行後，應依刑法第2 條第1 項之規定，適用
    最有利於行為人之法律；部分之數行為，發生在新法施行前
    者，新法施行後，該部分適用最有利於行為人之法律，若其
    中部分之一行為或數行為，發生在新法施行後者，該部分不
    能論以連續犯（最高法院95年第8 次刑事庭會議決議意旨參
    照）；又查海洛因屬中樞神經抑制劑，甲基安非他命則屬興
    奮劑，使用者固會對其產生生理及心理之依賴性，惟施用者
    是否因而對上開毒品習慣成癮，仍應視施用者之施用劑量、
    施用頻率及個人耐藥性等因素而定。然本件被告是否業已施
    用毒品成癮或有施用毒品之習慣，卷內並無相關資料足以佐
    證，是尚難認被告95年12月9 日下午4 時許，施用海洛因1
    次及同日下午4 時30分許施用甲基安非他命1 次，與被告自
    白另有自95年6 月14日某時起至95年12月9 日下午4 、5 時
    許止（不含95年12月9 日下午4 時許施用之1 次），施用第
    1 級毒品海洛因及另自95年4 月間某日起，至同年12月9 日
    下午4 、5 時許止（不含95年12月9 日下午4 時30分許施用
    之1次） ，施用第2 級毒品甲基安非他命之犯行間，有何包
    括一罪或修正前刑法所定之連續犯之裁判上一罪關係；且本
    案為警查獲時，亦查無其他之積極證據足以佐證被告此部分
    之自白與事實相符，從而依前開刑事訴訟法所定之證據法則
    ，是尚難逕單以被告之唯一自白，即認定被告確有上揭多次
    施用第1 級毒品海洛因及第2 級毒品甲基安非他命之犯行。
    惟公訴人既認該部分與前開已起訴之施用海洛因及施用甲基
    安非他命各1次之犯行間，各具有包括一罪之集合犯關係，
    爰均不另為無罪之諭知，附此敘明。
據上論斷，應依刑事訴訟法第273 條之1 第1 項、第299 條第1
項前段，毒品危害防制條例第10條第1 項、第2 項、第18條第1
項前段，刑法第11條前段、第47條第1 項、第51條第5 款、第38
條第1 項第2 款，判決如主文。
本案經檢察官莊佳瑋到庭執行職務。
中　　華　　民　　國　　96　　年　　3 　　月　　28　　日
                  刑事第一庭    法      官  胡宜如
以上正本證明與原本無異。
如不服本判決，應於送達後10日內向本院提出上訴狀（須附繕本
）。
中　　華　　民　　國　　96　　年　　3 　　月　　28　　日
                                書  記  官  蕭秀吉
附錄本案論罪科刑法條：
毒品危害防制條例第10條
施用第一級毒品者，處 6 月以上 5 年以下有期徒刑。
施用第二級毒品者，處 3 年以下有期徒刑。
